【裁判字號】    99,簡上,140
【裁判日期】    990730
【裁判案由】    賭博
【裁判全文】
臺灣板橋地方法院刑事判決             99年度簡上字第140號
上  訴  人
即  被  告  甲○○
上列上訴人即被告因賭博案件，不服本院98年度簡字第9960號中
華民國99年1 月7 日第一審判決（聲請簡易判決處刑案號：98年
度速偵字第6583號），提起上訴，本院管轄之第二審合議庭改適
用第一審通常程序審理，判決如下：
    主  文
原判決撤銷。
甲○○無罪。
    理  由
一、聲請簡易判決處刑意旨略以：被告甲○○與姓名年籍不詳綽
    號「阿君」之成年人，基於賭博及意圖營利之犯意聯絡，自
    民國98年9 月起，提供其在臺北縣中和市○○路53號地下一
    樓世和印製股份有限公司（聲請書原記載為臺北縣土城市○○街2 巷2 號9 樓，業經蒞庭檢察官於99年7 月14日本院審
    理期日予以更正）之公眾得出入處所作為賭博場所，由賭客
    以撥打電話之方式下注，聚集不特定之多數人以俗稱「香港
    六合彩」方式賭博財物，賭法為賭客自1 至49號碼中任意選
    號，並以「2 星」、「3 星」等方式供賭客任意簽賭，約定
    賭客每簽注「2 星」、「3 星」簽注金均為新臺幣（下同）
    78元，賭客簽中當期「香港六合彩」開獎號碼中之2 碼、3
    碼，分別可得5,700 元、5 萬6,000 元，未簽中號碼者，所
    繳賭金由甲○○贏得。嗣於98年10月29 日19 時50分許，在
    臺北縣土城市○○街9 號為警查獲，並扣得簽注單1 張、傳
    真明細1 張及發票1 張。核被告甲○○所為，係犯刑法第
    266 條第1 項前段之賭博及同法第268 條之意圖營利提供賭
    博場所及聚眾賭博罪嫌。
二、按犯罪事實應依證據認定之，無證據不得認定犯罪事實；又
    不能證明被告犯罪或其行為不罰者，應諭知無罪之判決，刑
    事訴訟法第154 條第2 項、第301 條第1 項分別定有明文。
    再按認定不利於被告之事實，須依積極證據，苟積極證據不
    足為不利於被告事實之認定時，即應為有利於被告之認定，
    更不必有何有利之證據，最高法院著有30年上字第816 號判
    例可資參照。
三、檢察官認被告甲○○涉犯前開罪嫌，無非係以：被告在警詢
    及偵查中之自白、現場照片6 張、簽注單1 張、傳真明細1
    張及發票1 張為據，蒞庭檢察官並補充增列該署98年度速偵
    字第6156號案卷引用丁○○在警詢及偵查中之供述、本院98
    年度簡字第10069 號案卷及判決、市話0000000000號於98年
    10 月6日、8 日之雙向通聯紀錄，並以證人乙○○、戊○○
    在本院審理時之證詞，為其論據。訊據被告在本院審理時矢
    口否認有何與「阿君」共同經營六合彩賭博與意圖營利提供
    賭博場所及聚眾賭博罪嫌，辯稱：伊承認查獲當日有跟「阿
    君」下注六合彩賭博，警察抓到伊時，伊正在傳真，伊一時
    緊張才在筆錄上簽名承認犯行。當日因為伊自己也有在簽，
    所以伊在世和公司之同事乙○○、「阿達」（即戊○○）在
    公司裡請伊幫他們一起簽，伊並沒有跟他們抽頭營利。若中
    獎，「阿君」會託他的朋友「阿敏」到板橋三民路把錢給伊
    。若沒有中獎，下注金才要付，也是託「阿敏」來拿。至於
    當日乙○○、「阿達」各簽幾注伊忘記了，總共三個人簽6
    千多元，二星每注78元，三、四星每注75元，伊下注的組頭
    都是同一人，但傳真機號碼有換過一次，經伊指認丁○○確
    實就是「阿君」，後來錢有付給「阿敏」，伊不知道「阿敏
    」真實姓名，他是伊之前同事的老婆，伊之所以會知道「阿
    君」有在簽賭，是「阿敏」介紹的，「阿君」、「阿敏」的
    電話都已經換掉，伊已經沒有再跟他們聯絡等語。
四、經查：
  (一)被告在警詢時供稱：伊本身有簽賭六合彩，也有幫朋友下注
    ，伊是從98年9 月開始簽注，伊收取下注可分為2 、3 、4
    星簽賭，每下注2 星1 支收78元，每下注3 星1 支收78元、
    每下注4 星1 支收78元，伊並未抽取酬庸，每期簽注金額約
    5 千至6 千元，簽中「二星」可分得5 千7 百元、簽中「三
    星」可分得5 萬6 千元，簽中「四星」可分多少彩金伊就不
    知道，如簽賭未中則下注金隔天再收取，伊收取下注單將該
    簽注單彙整後，再傳真給組頭「阿君」，伊本身沒有與賭客
    賭輸贏，因為伊家中沒有傳真機，所以都是以超商傳真電話
    00-00000000 號與組頭之傳真號碼00-00000000 號連繫等語
    ；嗣在偵查中亦供稱：查獲當日伊是要跟「阿君」下注，伊
    都是到便利商店傳真給他，二、三、四星每支賭資78元，如
    簽中「二星」、「三星」、「四星」，則可分別取得5 千7
    百元、5 萬6 千元及不詳之彩金，伊是自己下注自己簽，偶
    爾朋友會請伊幫他簽一下，伊想說順便，反正伊也要傳真下
    注，伊幫他人下注並沒有酬庸，只是偶爾幫忙傳真一下，扣
    案之下注單是伊要賭博下注所以傳真給「阿君」等語。參互
    以觀，被告在警詢及偵查中固供承有簽賭六合彩等情，惟其
    既否認係與「阿君」共同經營六合彩供人簽賭，且亦否認有
    何營利之意圖，是尚難認被告在警詢及偵查中有何自白犯行
    可言。
  (二)再者，檢察官固提出現場照片6 張、簽注單1 張、傳真明細
    1 張及發票1 張為證，惟證人即查獲本案之員警丙○○在本
    院審理時證稱：我們是先查獲上線，根據通聯紀錄到超商前
    面等，然後看到被告拿簽注單據在超商傳真，被告是請店員
    傳真的，已經完成傳真，我們上前盤查，查獲簽注單，就帶
    回偵訊。被告稱他不知道上線的姓名，只知道綽號，被告說
    有朋友託他下注，究竟有幾個人下注，如何委託下注，伊都
    不清楚。後面也沒有追查跟他簽賭的人的情形等語。而按諸
    常情，一般六合彩組頭接受簽賭均係以接收賭客之大量傳真
    為常，又觀諸上開簽注單1 張上僅有7 組號碼，且其中尚包
    括被告供稱自己向「阿君」簽賭3 組號碼部分，是以上開證
    據資料，至多僅能證明被告至超商將簽注單1 張上之7 組號
    碼傳真至00-00000000 號下注六合彩，能否遽認被告與該六
    合彩組頭即係共同經營六合彩而有犯意聯絡，尚非無疑。
  (三)又查，檢察官雖主張被告既供承自98年9 月間起至同年10月
    29日為警查獲期間，均係向丁○○簽注六合彩，而丁○○自
    97年5 月初某日起至98年10月15日止，在臺北縣板橋市○○
    街139 巷20弄68號住處經營「香港六合彩」簽賭，經本院以
    98年度簡字第10069 號判決確定，並提出市話0000000000號
    於98年10月6 日、8 日之雙向通聯紀錄，證明於98年10月6
    日、8 日確有賭客以市話0000000000號傳真簽注單向丁○○
    下注簽賭之事實，然上開市話係屬便利商店之傳真機號碼，
    屬不特定人所使用，而被告在本院審理時對於是否確有於上
    開期日在查獲地之便利商店傳真下注，亦僅答稱已不復記憶
    等語，是尚難以此即認該等通聯紀錄確係被告與丁○○間所
    為。又依丁○○於98年10月15日經警查獲時在警詢時及偵查
    中供稱：每下注二星1 支收76元、每下注三星1 支收66元、
    每下注四星1 支收60元，伊收取下注單後再將該簽注單彙整
    後，傳真給上組頭「H 」，伊只有抽取牌支錢每支2 元等語
    。然被告在警詢時、偵查中則供稱：伊向「阿君」下注六合
    彩，二、三、四星每支均78元等語，嗣在本院審理時則供稱
    ：二星每支78元，三、四星每支75元等語。而被告所供述關
    於三、四星每注簽賭金額雖有78元或75元之差異，然本案另
    經蒞庭檢察官查得被告所稱乙○○、「阿達」之人之年籍資
    料，經傳喚到庭接受交互詰問，證人乙○○在本院審理時證
    稱：伊於98年間有請被告幫伊下注六合彩，因為伊也喜歡簽
    ，在與被告聊天時知道他有管道下注，伊最後一次請被告簽
    注的時間就是被告被抓的那天，伊請被告下注，二、三、四
    星1 注差不多都是78元，伊從來沒在算這個，簽注金都是事
    後付，伊拜託被告下注，若沒有中，伊就直接問他伊要付多
    少錢，就直接付給被告，伊不知道組頭是何人，如果有中獎
    也是透過被告轉交給伊，伊大部分都是在開獎那天，用伊手
    機打電話給被告，因為伊是廠長不方便在公司跟他說這個，
    但是有時候，伊有會當面跟被告說，扣案之簽注單上只有其
    中1 組有打勾的是伊簽的等語；證人戊○○（即「阿達」）
    在本院審理時證稱：伊約從98年10月初開始請被告幫伊下注
    ，是乙○○跟伊說可以找被告幫伊下注，但伊不知道他是向
    何人下注。98年10月29 日 伊也有請被告幫伊下注六合彩，
    伊是於當天下午5 點多在公司裡，叫被告幫伊簽六合彩，伊
    有寫單子給被告，二、三、四星伊都有簽，伊當天沒有付錢
    給被告，後來隔了1 、2 天後，有在公司付錢給被告，但伊
    忘記付了多少錢，而扣案之簽注單上其中上面第二、三組號
    碼，是伊要被告幫伊下注的，伊委託被告幫伊下注時，二星
    每注78元，三、四星每注75元，如果有簽中，是由被告拿錢
    給伊等語。顯見證人乙○○、戊○○二、三、四星每注下注
    金額亦係78元或75元。而觀諸丁○○涉犯賭博之上開案卷，
    丁○○於98年10月15日為警查獲時所扣得之六合彩簽單高達
    178 張、另有98年10月15日之簽注單9 張，顯見其收單量頗
    多，惟其自稱每支牌支僅抽取2 元之利潤云云，而若認被告
    係丁○○之下線與之共同經營六合彩，然被告簽注支數不多
    ，每支向證人乙○○、葉國賢收取之下注金額差價竟可達2
    元至18元不等，是丁○○上開在警詢時及偵查中所供述每支
    簽注金額，既未經與被告或其他任何賭客對質，該等金額是
    否可信，尚非無疑。況丁○○係於98年10月15日在警詢時及
    偵查中為上開供述，而本案係於98年10月29日為警查獲，能
    否以丁○○先前之供述，推論其在供述之後向被告所收取之
    每支下注金，亦有可疑。再依扣案被告下注之簽注單上之記
    載可知，賭客下注二、三、四星時並非係單純下注2 個、3
    個或4 個號碼，而係在任意挑選之多個號碼中，隨機組合以
    計算二、三、四星各有幾組號碼，是關於簽注支數並非單純
    由簽注單一望可知，而由證人乙○○、戊○○之前開證述可
    知，渠等均係六合彩開獎後，始依被告之告知而支付簽注金
    總額，並未精算各組簽注支數及金額，甚至連被告在警詢、
    偵查中及本院審理時所稱三、四星下注金額亦有歧異，是渠
    等對於二、三、四星各注下注金額在記憶上是否有誤，實有
    可疑。且以證人乙○○、戊○○之簽注支數甚少之情形觀之
    ，被告是否有其動機及必要賺取該等微薄小利，亦值斟酌。
    從而，縱證人乙○○所證述之三、四星下注金額與被告在本
    院審理時所供述之下注金額有所歧異，然參諸前開說明，本
    案實難以此即逕認被告代乙○○、戊○○向「阿君」下注六
    合彩時確實有從中獲取利益。
  (四)再按共犯在學理上，有「任意共犯」與「必要共犯」之分，
    前者指一般原得由一人單獨完成犯罪而由二人以上共同實施
    之情形，當然有刑法總則共犯規定之適用；後者係指須有二
    人以上之參與實施始能成立之犯罪而言。且「必要共犯」依
    犯罪之性質，尚可分為「聚合犯」與「對向犯」。而「對向
    犯」則係二個或二個以上之行為者，彼此相互對立之意思經
    合致而成立之犯罪，如賄賂、賭博、重婚等罪均屬之，因行
    為者各有其目的，各就其行為負責，彼此間無所謂犯意之聯
    絡，苟法律上僅處罰其中部分行為者，其餘對向行為縱然對
    之不無教唆或幫助等助力，仍不能成立該處罰行為之教唆、
    幫助犯或共同正犯，若對向之二個以上行為，法律上均有處
    罰之明文，當亦無適用刑法第28條共同正犯之餘地（最高法
    院81年台非字第233 號判例意旨參照）。查被告在本院審理
    時固供承確有向「阿君」下注六合彩簽賭，惟依檢察官聲請
    簡易判決處刑之犯罪事實係認定被告與「阿君」提供公眾得
    出入之處所為賭博場所，由賭客以撥打電話之方式下注，而
    賭博罪乃屬對向犯已如前述，則依被告之供述既僅承認其係
    屬單純之賭客，自與聲請意旨所認之行為態樣不同，行為目
    的亦不相同，是被告所為自亦不構成本案所指刑法第266 條
    第1 項之普通賭博罪，併此敘明。
四、綜上所述，檢察官所舉事證，尚存有合理性之懷疑，本院依
    現存證據資料，仍無從獲得被告有罪之心證，此外，復查無
    其他積極證據，足資證明被告犯罪，根據「罪證有疑、利於
    被告」法則，應為有利於被告之認定，原審遽認被告涉犯刑
    法第266 條第1 項前段之賭博及同法第268 條之意圖營利提
    供賭博場所及聚眾賭博罪，尚嫌率斷，自應由本院撤銷改判
    。再參以法院以簡易判決處刑者，所科之刑以宣告緩刑、得
    易科罰金之有期徒刑及拘役或罰金為限；另檢察官聲請以簡
    易判決處刑案件，經法院認為有451 條之1 第4 項但書之情
    形者，應適用通常程序審判之，分別為刑事訴訟法第449 條
    第3 項、第452 條所明定，故管轄第二審之地方法院合議庭
    受理簡易判決上訴案件，其認案件有刑事訴訟法第452 條之
    情形者，應撤銷原判決，逕依通常程序為第一審判決，爰將
    原判決撤銷，逕為第一審諭知被告無罪之判決。
據上論斷，應依刑事訴訟法第452 條、第455 條之1 第1 項、第
3 項、第369 條第1 項前段、第364 條、第301 條第1 項，判決
如主文。
本案經檢察官林慈雁到庭執行職務。
中    華    民    國    99    年    7     月    30    日
                 刑事第十三庭  審判長法  官  王士珮
                                     法  官  楊明佳
                                     法  官  方鴻愷
以上正本證明與原本無異
如不服本判決應於收受判決後10日內向本院提出上訴書狀，並
應敘述具體理由。其未敘述上訴理由者，應於上訴期間屆滿後
20日內向本院補提理由書（均須按他造當事人之人數附繕本）
                                     書記官  金和國
中    華    民    國    99    年    7     月    30    日

司法院資訊處製作；財團法人民間司法改革基金會備份。
